最高法院刑事判決　　　　　　一○○年度台上字第三六○八號
上　訴　人　陳立祥
選任辯護人　葉繼學律師　 
上　訴　人　吳主禮
選任辯護人　陳正旻律師
上　訴　人　李威政
選任辯護人　李勇三律師 
上列上訴人等因違反毒品危害防制條例等罪案件，不服台灣高等
法院中華民國九十九年六月二十二日第二審判決（九十八年度上
訴字第二三三九號，起訴案號：台灣板橋地方法院檢察署九十八
年度偵字第一二六八二、一三一八五、一三一八六、一三二六六
、一八○一九號），提起上訴，本院判決如下：
    主  文
上訴駁回。
    理  由
按刑事訴訟法第三百七十七條規定，上訴於第三審法院，非以判
決違背法令為理由，不得為之。是提起第三審上訴，應以原判決
違背法令為理由，係屬法定要件。而上訴第三審法院之案件，是
否以判決違背法令為上訴理由，應就上訴人之上訴理由書狀加以
審查，如果上訴理由書狀並未依據卷內訴訟資料，具體指摘原判
決不適用何種法則或如何適用不當，或所指摘原判決違法情事，
顯與法律規定得為第三審上訴理由之違法情形，不相適合時，均
應認其上訴為不合法律上之程式，予以駁回。至原判決究有無違
法，與上訴是否以違法為理由係屬二事。本件原審經審理結果，
認為上訴人陳立祥販賣第二級毒品甲基安非他命，上訴人吳主禮
販賣第一級毒品海洛因及與上訴人李威政共同販賣第二級毒品甲
基安非他命等犯行均明確，因而撤銷第一審關於原判決附表一所
示吳主禮、李威政部分所為科刑之判決，比較行為時及裁判時法
律，適用最有利於吳主禮、李威政之規定，改判仍論處吳主禮販
賣第一級毒品三罪（均累犯）、吳主禮與李威政共同販賣第二級
毒品二罪（吳主禮均為累犯）之罪刑，並分別定其應執行刑為吳
主禮有期徒刑二十五年、李威政有期徒刑十三年，另維持第一審
判決關於原判決附表二部分所示比較行為時及裁判時法律，適用
最有利於陳立祥之規定，論處陳立祥販賣第二級毒品二罪之罪刑
（均累犯，皆處有期徒刑），駁回陳立祥此部分在第二審之上訴
。已詳敘調查、取捨證據之結果及憑以認定犯罪事實之心證理由
。並就上訴人等三人否認犯行之供詞及其等所辯各語認非可採，
予以論述。原判決認定陳立祥於民國九十七年四月五日在台北縣
蘆洲市（現已改制為新北市蘆洲區）販賣甲基安非他命予林家慶
等情，已援引證人林家慶所為向陳立祥購買甲基安非他命之指證
，佐以卷附當天彼等之電話通訊監察錄音與譯文等詳為說明。雖
該譯文內容顯示林家慶曾詢問陳立祥所在，經陳立祥告以「中和
」，核與林家慶所述上開毒品交易地點「蘆洲」並非一致，然觀
諸該通話其餘內容，確與林家慶陳稱向陳立祥購買毒品之情，若
合符節，該交易地點不符之微疵或因林家慶記憶有誤所致，要不
影響陳立祥此部分犯罪之認定。陳立祥上訴意旨執以指摘原判決
此部分有證據上理由矛盾之違法，且以該通話內容顯無法印證林
家慶上開所言交易毒品之數量、金額及地點，指摘原判決此部分
有罪科刑違背無罪推定原則云云，要非適法之第三審上訴理由。
另陳立祥不服原審關於其販賣甲基安非他命部分之科刑判決，於
九十九年七月二日提起上訴時並未敘述理由，嗣雖於九十九年七
月九日提出上訴理由書狀，然所敘述者，皆屬關於原判決附表二
編號二所示九十七年四月五日部分犯行之上訴理由，對該附表二
編號一所示同年月三日部分，則無隻字片語敘及，迄今逾期已久
，於本院未判決前仍未補提理由書狀，其此部分之上訴亦非合法
。又原判決認定吳主禮有其附表一編號一至三所示販賣海洛因予
趙明雄三次及編號四、五所示共同販賣甲基安非他命予陳信浤二
次等犯行，主要係依憑趙明雄、陳信浤所為關於各該毒品交易經
過之證言，佐以各該交易當天，趙明雄、陳信浤分別與吳主禮間
之電話通訊監察譯文為其論據。吳主禮雖以其係應趙明雄、陳信
浤之請，而分別代購買海洛因、甲基安非他命，均未從中圖利云
云為辯，然觀諸彼等於電話中洽談毒品交易過程，吳主禮並非無
償提供毒品，且有關交易價格、數量與交貨地點，悉於洽談時即
當場決定，未曾言及須另與第三人商議，核與代購毒品者因其本
人非販售毒品之人，無法自行決定交易價格，於未經徵詢毒品來
源前亦無法掌控可供交易數量之情形，迥不相侔，尤以吳主禮更
曾於洽談甲基安非他命之電話中，向陳信浤表示其毒品進價雖漲
，但其對陳信浤之售價並未跟漲等語，姑不論其未跟漲之說或係
招徠之詞，未可盡信，然其係自行販售而非幫助陳信浤代向他人
購買甲基安非他命甚明，再我國對販賣毒品者之刑罰甚嚴，衡情
苟非為圖取利潤，殊無冒此重刑風險之理，是以有償販賣毒品者
，除非另有反證證明其非出於圖利之意思，一般而言，可認均有
營利之意圖。本件吳主禮與趙明雄、陳信浤並非至親，亦無特殊
情誼，茍非為圖利，吳主禮當無甘犯重典，多次轉讓或代購海洛
因、甲基安非他命之理，其與趙明雄、陳信浤交易毒品，顯為轉
售牟利，且此並不因吳主禮交付毒品時，有他人陪同到場，或吳
主禮於交易毒品當場轉交所收取之價金予該人而有不同。況該陪
同到場之人與趙明雄並無任何互動，亦無證據證明該人即係本件
交易毒品之藥頭，吳主禮上開所辯，顯不足採，原判決亦已逐一
說明。核與客觀上之經驗法則、論理法則尚無違背。吳主禮上訴
意旨或以卷附之監聽譯文內容未明白論及價格，或以吳主禮收款
後即當場轉交予陪同其交貨之人，或以吳主禮於電話中已明白表
示其係原價轉讓，或以本件並無常見供販賣毒品所用之磅秤、分
裝袋器具扣案，主張吳主禮非販賣牟利，並據以指摘原判決對吳
主禮論以販賣第一級、第二級毒品罪，有所違誤云云，純係就原
審已經詳細調查並於判決理由內指駁說明之事項，執陳詞重為事
實上之爭執，顯非適法之第三審上訴理由。另第一審於以證人身
分訊問李威政時，已詢問吳主禮之辯護人是否詰問李威政，經其
辯護人表示無詰問之必要，吳主禮亦在場對李威政之證言陳述意
見，即已予彼等詰問該證人之機會，吳主禮上訴意旨猶指摘原審
未予其及辯護人對李威政行使詰問權之機會，即採信李威政之證
言，有應於審判期日調查之證據未予調查之違法云云，係未依卷
證而為指摘。且毒品危害防制條例第十七條第二項「犯第四條至
第八條之罪於偵查及審判中均自白者，減輕其刑」，係指偵查及
審判中均有自白犯罪而言。而所謂自白乃對自己之犯罪事實全部
或主要部分為承認犯罪之供述。吳主禮於警詢中雖曾自白其販賣
海洛因予趙明雄三次，李志銘曾向其與李威政購買甲基安非他命
三十次以上等情，然販賣毒品予李志銘部分，顯與吳主禮本件犯
行無關，自無從憑以認定吳主禮供出本件之共同正犯李威政，而
吳主禮除於警詢中為上開自白外，於偵查、審判中，雖坦承分別
交付海洛因、甲基安非他命予趙明雄、陳信浤，但始終否認有營
利意圖，即未承認販賣海洛因、甲基安非他命等犯罪，原判決自
無從適用毒品危害防制條例第十七條規定對其減輕其刑，吳主禮
上訴意旨執以指摘原判決有不適用法則之違法云云，容有誤會。
再原審九十九年六月二日審判期日，於調查證據程序之最後，已
依法就李威政被訴如原判決附表一編號四、五所示共同販賣甲基
安非他命予陳信浤之犯罪事實，訊問李威政，有該審判筆錄可按
，李威政上訴意旨指摘原審疏未就其被訴之犯罪事實予以訊問，
有判決不適用法則之違法云云，亦係未依卷證而為指摘。又原判
決依憑證人陳信浤供稱其一向以0000000000號行動電
話與李威政聯絡，該電話係李威政所使用，其撥打該電話購買甲
基安非他命，初由李威政接聽，李威政再主動轉由吳主禮與其洽
談甲基安非他命交易之數量、金額等細節，且均係李威政與吳主
禮共同至其經營之機車行送交甲基安非他命，吳主禮交付甲基安
非他命時，李威政亦在旁親睹交易經過等情，因認李威政就吳主
禮販賣甲基安非他命予陳信浤二次部分犯行，與吳主禮間有犯意
聯絡及行為分擔，應負共同正犯之責。此乃原審本其職權之行使
，對調查所得之證據定其取捨，為價值上之判斷，據以於判決內
認定其二人之犯行，與客觀上之經驗法則、論理法則尚無違背。
至李威政與吳主禮前往上開機車店，是否另有送修機車等之其他
目的，要與其此部分共同販賣甲基安非他命犯罪之成立無直接關
聯。李威政上訴意旨徒以陳信浤業已陳明李威政係為換機油始前
往上開機車店為據，主張其係因前往該機車行修車，始於吳主禮
販賣甲基安非他命予陳信浤之時在場，對吳主禮交付甲基安非他
命一事，實不知情，並指摘原審對其所為之科刑判決違法云云，
係徒憑其個人主觀意思任意指摘。至上訴人等三人其餘上訴意旨
，核係就屬原審採證認事職權之適法行使及原判決已說明事項，
徒憑己見，任意指摘為違法，且仍為單純事實之爭執，客觀上亦
咸不足據以辨認原判決已具備違背法令之形式要件。依上揭說明
，本件上訴人等三人之上訴均不合法律上之程式，應予駁回。
據上論結，應依刑事訴訟法第三百九十五條，判決如主文。
中    華    民    國  一○○  年    六    月   三十   日
                      最高法院刑事第二庭
                          審判長法官  張  淳  淙  
                                法官  劉  介  民  
                                法官  蔡  彩  貞  
                                法官  陳  世  雄  
                                法官  徐  文  亮  
本件正本證明與原本無異
                                      書  記  官  
中    華    民    國  一○○  年    七    月    四    日
                                                    Ｍ